臺灣高雄地方法院民事判決
111年度訴字第368號
原      告  莊月盆  


訴訟代理人  林奕全  
被      告  巫浩銓    

上列當事人間請求侵權行為損害賠償事件，原告於本院刑事訴訟
程序（110年度金訴字第250號）提起附帶民事訴訟（111年度附
民字第65號），經刑事庭裁定移送前來，本院於民國111年4月21
日言詞辯論終結，判決如下：
    主  文
被告應連帶給付原告新臺幣壹佰肆拾柒萬伍仟元，及自民國一一
一年二月九日起至清償日止，按週年利率百分之五計算之利息。
訴訟費用由被告連帶負擔。
    事實及理由
壹、程序事項：
一、按因犯罪而受損害之人，於刑事訴訟程序得附帶提起民事訴
    訟，對於被告及依民法負賠償責任之人，請求回復其損害，
    刑事訴訟法第487 條第1 項定有明文。本條項所定附帶民事
    訴訟之對象，除刑事被告外，兼及於依民法負損害賠償責任
    之人，即附帶民事訴訟原告所主張之共同加害人，如在刑事
    訴訟程序中經認定係共同侵權行為之人，得謂為依民法負賠
    償責任之人。又按刑事庭移送民事庭之附帶民事訴訟，僅移
    送後之訴訟程序應適用民事訴訟法，至移送前之訴訟行為是
    否合法，仍應依刑事訴訟法決定之。故法院刑事庭依刑事訴
    訟法第504 條第1 項移送民事庭之附帶民事訴訟事件，其提
    起合法與否，自應依刑事訴訟法予以判斷（參照最高法院10
    4 年度台上字第2647號、102 年度台上字第1099號判決意旨
    及99年度台抗字第480 號裁定意旨）。被告被訴詐欺取財案
    件即本院110年度金訴字第250號刑事判決（下稱系爭刑案）
    ，認定被告依詐欺集團成員指示向被害人收取詐騙贓款而擔
    任車手工作，其等以分工方式（詳後述）參與系爭刑案之詐
    欺原告犯行，有上開刑事判決在卷可稽，是系爭刑案判決已
    認定被告就本件對原告之詐欺犯罪行為，均有參與甚明，則
    原告主張被告為共同侵權行為人，對之提起附帶民事訴訟，
    並無不合。
二、被告未於言詞辯論期日到場，且核無民事訴訟法第386 條所
    列各款情形，爰依原告之聲請，由其一造辯論而為判決。
貳、實體事項：
一、原告主張：被告於民國110年8月間，加入真實姓名年籍不詳
    之成年人所屬具有持續性、牟利性、結構性詐欺犯罪組織，
    並依詐欺集團成員指示向被害人收取詐騙贓款而擔任車手工
    作。被告與該詐欺集團成員共同基於詐欺取財之犯意，先由
    該詐欺集團之不詳成員，於110年9月7日14時許，前後冒充
    警員、檢察官名義，向原告訛稱其涉及洗錢須繳交保證金、
    要查扣其不動產要匯款云云，致原告誤信為真，自其申辦之
    郵局帳戶領款，再依該詐欺集團不詳成員之指示，為下列行
    為：
  ㈠原告先於110年9月10日12時30分許，在高雄市苓雅區建國一
    路、 正義路交岔路口交付新臺幣（下同）85萬元與被告，
    被告得手後隨即依該詐欺集團成員之指示，將該筆款項放置
    在址設桃園市○○區○○路○段000號之大江購物中心地下1樓美
    食街之某廁所內。
  ㈡原告再於110年9月15日14時30分許，在相同地點，交付62萬5
    ,000元與被告，被告得手後，隨即依詐欺集團成員之指示，
    將該筆款項放置在址設桃園市○○區○○路○段000號之台茂購物
    中心某廁所內。被告故意共同對原告為上開詐欺行為，不法
    侵害原告之權利，致原告受有合計147萬5,000元之財產損害
    ，自應連帶負損害賠償責任。爰依民法共同侵權行為法律關
    係，提起本件訴訟。並聲明：被告應連帶給付原告147萬5,0
    00元，及自起訴狀繕本送達翌日（即111年2月9日）起至清
    償日止，按週年利率百分之五計算之利息。
二、被告經合法通知未於言詞辯論期日到場，亦未以書狀為任何
    聲明或陳述。
三、經查：
  ㈠按因故意或過失，不法侵害他人之權利者，負損害賠償責任
    ；又數人共同不法侵害他人之權利者，連帶負損害賠償責任
    ，民法第184 條第1 項前段、第185 條第1 項前段分別定有
    明文。而數人共同不法侵害他人之權利者，對於被害人所受
    損害之所以應負連帶賠償，係因數人之行為共同構成違法行
    為之原因或條件，因而發生同一損害，具有行為關連共同性
    之故，是以，加害人於共同侵害權利之目的範圍內，各自分
    擔實行行為之一部，而互相利用他人之行為，以達其目的者
    ，仍不失為共同侵權行為人，而應對於全部所發生之結果，
    連帶負損害賠償責任。
　㈡原告主張上開事實，業據本院調取系爭刑案卷證（經原告於
    言詞辯論期日援引為證據資料），其中被告於警詢、偵查及
    審理時均坦承不諱（高市警苓分偵字第11073596400號卷【
    下稱警卷】第5至11、95至96頁、臺灣高雄地方法院檢察署1
    10年度偵字第22312號卷【下稱偵卷】第7至9頁、聲羈卷第1
    7至25頁、系爭刑案院卷第21至24、101頁），核與原告陳述
    情節相符，復有監視器畫面、原告申辦之郵局帳戶交易明細
    、搜索扣押筆錄、扣押物品目錄表等在卷可稽（警卷第43至
    55、61至63、79至85頁），足見原告主張被告擔任詐欺集團
    之取款車手，使其所屬之詐欺集團成員對原告為詐欺取財之
    不法侵害行為，致原告受有147萬5,000元損害等情，應堪憑
    信。
  ㈢是被告主觀上具詐欺取財之故意，以擔任詐欺集團取款車手
    之方式，使其所屬詐欺集團其餘成員得以詐騙原告並取得贓
    款，致原告受有147萬5,000元財產損害等事實，均堪認定。
    被告與該詐欺集團其他成員均為共同侵權行為人，渠等故意
    共同不法侵害原告之表意自由，屬侵害自由權之一環，依民
    法第184條第1項前段、第185條第1項等規定，被告應連帶負
    侵權行為之損害賠償責任。從而，原告請求被告連帶給付其
    147萬5,000元，自屬有據，應予准許。
四、末按給付無確定期限者，債務人於債權人得請求給付時，經
    其催告而未為給付，自受催告時起，負遲延責任。其經債權
    人起訴而送達訴狀，或依督促程序送達支付命令，或為其他
    相類之行為者，與催告有同一之效力；遲延之債務，以支付
    金錢為標的者，債權人得請求依法定利率計算之遲延利息，
    民法第229條第2項、第233條第1項前段分別定有明文。又應
    付利息之債務，其利率未經約定，亦無法律可據者，週年利
    率為百分之五，亦為同法第203條所明定。本件原告於111年
    1月25日提起附帶民事訴訟，起訴狀繕本則於111年2月8日送
    達被告本人，有本院送達證書可證（附民卷第7頁）。是原
    告就前開得請求之金額，併請求被告給付自起訴狀繕本送達
    翌日即111年2月9日起至清償日止，按週年利率百分之五計
    算之利息，亦屬有據。
五、從而，原告主張依民法共同侵權行為之法律關係，請求被告
    連帶給付147萬5,000元，及自111年2月9日起至清償日止，
    按週年利率百分之五計算之利息，為有理由，應予准許。
六、訴訟費用負擔之依據：民事訴訟法第78條、第85條第2 項。
中　　華　　民　　國　　111 　年　　5 　　月　　12　　日
                          民事第五庭  法  官  呂俊杰

以上正本係照原本作成。
如對本判決上訴，須於判決送達後20日內向本院提出上訴狀。如
委任律師提起上訴者，應一併繳納上訴審裁判費。
中　　華　　民　　國　　111 　年　　5 　　月　　12　　日
                                      書記官  洪王俞萍